【裁判字號】    90,訴,2217
【裁判日期】    901009
【裁判案由】    懲治走私條例
【裁判全文】
臺灣高雄地方法院刑事判決                          九十年度訴字第二二一七號
    公  訴  人  臺灣高雄地方法院檢察署檢察官
    被      告  甲○○
右列被告因違反懲治走私條例案件，經檢察官提起公訴（九十年度偵字第三三七六號
），本院判決如左：
    主  文
甲○○共同私運管制物品進口，逾公告數額，累犯，處有期徒刑貳年。
    事  實
一、甲○○前曾有業務過失傷害、妨害公務、賭博、違反台灣省內煙酒專賣暫行條例
    、懲治走私條例等犯罪前科，而於民國八十二年及八十三年間，因違反懲治走私
    條例案件，經法院分別判處有期徒刑四月及一年六月確定，更定應執行有期徒刑
    一年九月，於八十六年九月十九日執行完畢，仍不知悔改。甲○○竟與大陸青島
    市「工藝美術進出口有限公司（下稱工藝美術進出口公司）」之「孫自強」，基
    於共同走私管制物品之犯意聯絡，由甲○○先於八十八年八月間，向不知情任職
    設於台中市○○區○○路二段十巷九三之六號一樓「逢進有限公司（下稱逢進公
    司）」總經理陳明勇（已為不起訴處分確定），以每趟新台幣（下同）一萬元之
    代價，向逢進公司租借公司執照，再以逢進公司名義向「工藝美術進出口公司」
    購買進口冷藏海帶，而於八十八年十二月間，由「工藝美術進出口公司」之「孫
    自強」，將逾十萬元公告數額之管制進口物品大陸製「梨接穗」共計六千三百八
    十四公斤，合計完稅價格為七十一萬一千四百九十二元，以與所申報進口冷藏海
    帶相同之紙箱包裝，夾藏在裝載之二只二十呎轉運進口貨櫃（貨櫃號碼分別為：
    ＷＨＬＵ0000000號、ＷＨＬＵ七二０七八八號）內第四排以後處。迨於
    八十八年十二月十八日，委託萬海航運公司代理之香港忠春輪載運，於同年十二
    月二十日運至高雄港，貨名申報為冷藏鹽漬海帶一千七百二十箱（重量二萬七千
    五百二十公斤），而於同年十二月二十一日下午一時四十分許，為財政部高雄關
    稅局稽查組檢查課檢查二股人員查獲前開貨櫃除前三排為申報進口之海帶外，第
    四排起即夾藏「梨接穗」，並自上開二只貨櫃中扣得上開夾藏之大陸製「梨接穗
    」共計六千三百八十四公斤（業由高雄關稅局為沒入處分）。
二、案經台灣高雄地方法院檢察署檢察官自動檢舉偵查起訴。
  理  由
一、訊據被告甲○○固坦認確有向逢進公司以每趟一萬元之代價，租借該公司執照，
    以逢進公司名義向大陸青島市工藝美術進出口公司購買冷藏海帶進口，而於八十
    八年十二月十八日，委託萬海航運公司代理之香港忠春輪載運，於同年十二月二
    十日運至高雄港，並於同年十二月二十一日下午一時四十分許，為財政部高雄關
    稅局查獲其所申報進口貨櫃中，自第四排起裝載「梨接穗」共計六千三百八十四
    公斤，合計完稅價格為七十一萬一千四百九十二元之事實不諱，惟矢口否認有何
    懲私走私條例犯行，辯稱：伊並未購買，亦無欲走私進口「梨接穗」，被查獲之
    「梨接穗」係大陸廠商誤裝，事後工藝美術進出口公司並有傳真乙份誤裝之文件
    云云。惟查：
  (一)被告確有向逢進公司以每趟一萬元之代價，租借該公司執照，以逢進公司名義向
    大陸青島市工藝美術進出口公司購買冷藏海帶進口，而於八十八年十二月十八日
    ，委託萬海航運公司代理之香港忠春輪載運，於同年十二月二十日運至高雄港，
    並於同年十二月二十一日下午一時四十分許，為財政部高雄關稅局查獲其所申報
    進口貨櫃中，自第四排起裝載「梨接穗」共計六千三百八十四公斤，合計完稅價
    格為七十一萬一千四百九十二元之事實，業據被告於偵查及本院審理時供承不諱
    ，核與證人即逢進公司總經理陳明勇、證人即介紹被告與工藝美術進出口公司交
    易之周貽隆於偵查時證述情節大致相符，並證人即查獲之高雄關稅局關員潘開鴻
    於偵查時證稱屬實，且有高雄關稅局扣押貨物、運輸工具收據及搜索筆錄、高雄
    關稅局處分書、高雄關稅局關員發現實到貨物與艙單申報不符案件號通報單、緝
    私報告表、緝獲重大走私案件簡報、進口提單、貨品標籤、萬海航運公司運送契
    約及該公司所屬「忠春輪」進口艙單等影本，及財政部高雄關稅局八十九年七月
    十三日關緝字第八九○六○六七八號函等資料附卷可稽。是此部分之事實，堪信
    為真實。
  (二)證人即查獲之高雄關稅局關員潘開鴻於偵查時證稱：伊查驗本件二只貨櫃時，打
    開第一個貨櫃查驗，前三排係申報進口之冷藏海帶，到第四排時發現外包裝紙箱
    之大小、規格、尺寸、顏色、貨品標示均與前三排相同，但搬動時感覺較輕，有
    異樣，就將紙箱打開來看，發現內裝有管制進口之梨接穗，第二只貨櫃亦是相同
    裝法，伊即報告股長轉報上級，並扣留貨櫃，通知船公司會同驗貨，依照經驗判
    斷，如是誤裝，應該是整個貨櫃均誤裝等語，並證人即高雄關稅局中興分局出口
    業務課業務一股股長張寬和及高雄關稅局稽查組副組長蔡秋吉於偵查時均證述：
    逢進公司曾進口五次冷藏海帶，有三次從韓國釜山進口，二次從香港進口，如從
    韓國、日本等地進口，關稅局比較不會注意，如是東南亞航線，則會提高注意，
    加強抽查比例，本件走私之外包裝紙箱及貨品標示均與冷藏海帶包裝紙箱相同，
    但每箱重量不同，梨接穗一箱四公斤，冷藏海帶一箱十五公斤，於搬運時即能明
    顯感覺出重量不同，且如是誤裝，應是交叉參差不齊，不會有第三排以後全部是
    梨接穗之情形，況進口提單是填報二萬七千五百二十公斤，而梨接穗加上海帶之
    實際重量只有十公噸左右而已，故本件依包裝、重量、標示等各方面來看，業主
    於裝載貨櫃時應可明顯即時發現錯誤，實無誤裝之可能等情。準此，本件申報進
    口之冷藏海帶一箱重量為十五公斤，而梨接穗一箱為四公斤，二者重量相差甚遠
    ，於搬運時應可明顯感覺出二者紙箱重量差異甚大，復衡情業主對出口貨櫃中應
    係裝載何種貨物及該等貨物之數量、重量等，自應知之甚詳，並為詳細檢查，以
    確實履行契約約定，豈有誤裝貨物數量高達三分之二以上之梨接穗，並其貨物重
    量相差一半以上，而不自知之理？且本件裝載貨櫃之方式，係前三排為申報進口
    之冷藏海帶，自第四排以後均為梨接穗，並包裝紙箱之大小、規格、尺寸、顏色
    、貨品標示均相同？足見被告顯意圖藉此逃避檢查，而非誤裝甚為明顯。又參以
    梨接穗之價值遠高於冷藏海帶，依常理言，若非被告確與工藝美術進出口公司之
    人員「孫自強」共同欲夾帶走私進口梨接穗，豈會將該批價值較高，並高達貨物
    數量三分之二以上之梨接穗，附隨冷藏海帶「贈送」與被告？綜上，被告應係與
    工藝美術進出口公司之人員「孫自強」，共同基於走私管制物品之犯意聯絡，以
    貨櫃自第四排起夾藏「梨接穗」之方式，私運管制物進口甚明。是被告所辯稱上
    情，要屬事後推諉之詞，不足採信。
  (三)被告雖提出工藝美術進出口公司於八十八年十二月二十五日所製作之傳真文件，
    證明被查獲之梨接穗係在大陸誤裝，然本件應為夾帶走私進口，而非誤裝，且工
    藝美術進出口公司之「孫自強」係與被告共同為本件犯行等情，已如前述，是尚
    難僅據共犯利己且利於被告，而與事實不符之傳真文件，以為被告有利事實認定
    之證據，附此敘明。
  (四)綜據上述事證以觀，本件事證明確，被告上開犯行，洵堪認定。
二、按一次私運匪偽物品，其總額由海關照緝獲時之完稅價格計算，超過十萬元者，
    為管制進口物品，此有行政院發布之「懲治走私條例公告管制物品項目及其數額
    」丙項第四款規定可資參照。查本件扣案之大陸製「梨接穗」重量共計六千三百
    八十四公斤，合計完稅價格為七十一萬一千四百九十二元，已如前述，依上揭管
    制物品項目及其數額丙項規定，為管制進口物品。核被告甲○○所為，係犯懲治
    走私條例第二條第一項之私運管制物品進口逾公告數額罪。被告與「孫自強」間
    ，就上揭犯行，有犯意之聯絡及行為之分擔，均為共同正犯。公訴人未論及被告
    與「孫自強」間，就上揭犯行，為共同正犯，尚有未洽，併此敘明。被告曾因懲
    治走私條例案件，經法院分別判處有期徒刑四月及一年六月確定，更定應執行有
    期徒刑一年九月，於八十六年九月十九日執行完畢，有台灣高等法院被告全國前
    案紀錄表及台灣高雄地方法院檢察署刑案資料查註紀錄表可按，其於有期徒刑執
    行完畢後五年以內再犯有期徒刑以上之罪，為累犯，依法加重其刑。爰審酌被告
    前有如事實欄所載之犯罪前科，品行非佳，貪圖小利走私大陸農產品，總計六千
    三百八十四公斤，數量非微，足以影響國內市場機制，且被告曾有二次懲治走私
    條例前科，經法院分別判處罪刑確定在案，竟不知悔改，再犯本件犯行，及犯後
    未坦認犯行等一切情狀，量處如主文所示之刑，以資懲儆。至扣案之上開「梨接
    穗」共計六千三百八十四公斤，業經財政部高雄關稅局為沒入處分，有該局八十
    八年第一八二一號處分書在卷可按，爰不另為沒收之諭知，併此敘明。
據上論斷，應依刑事訴訟法第二百九十九條第一項前段，懲治走私條例第二條第一項
，刑法第十一條前段、第二十八條、第四十七條，判決如主文。
本案經檢察官楊碧瑛到庭執行職務。
中      華      民      國          九十    年      十    月      九    日
                                    臺灣高雄地方法院刑事第六庭
                                        法  官  洪榮家
右正本證明與原本無異。
如不服本判決，應於判決送達後十日內，向本院提出上訴狀。
                                        書記官  陳寰瑛
中      華      民      國          九十    年      十    月      九    日
附錄本案論罪科刑法條全文：
懲治走私條例第二條
  私運管制物品進口﹑出口逾公告數額者，處七年以下有期徒刑，得併科新台幣二十
  萬元以下罰金。
  以犯前項之罪為常業者，處三年以上十年以下有期徒刑，得併科新台幣三十萬元以
  下罰金。
  第一項之未遂犯罰之。
  第一項所稱管制物品及其數額，由行政院公告之。


司法院資訊處製作；財團法人民間司法改革基金會備份。
